臺灣高等法院臺中分院刑事判決　　　　95年度上訴字第3032號
上　訴　人　臺灣臺中地方法院檢察署檢察官
上　訴　人
即　被　告　戊○○
　　　　　　　　　　（現另案於臺灣臺中監獄執行中）
選任辯護人　郭隆偉　律師
上　訴　人
即　被　告　乙○○
選任辯護人　陳昭宜　律師
上　訴　人
即　被　告　己○○
選任辯護人　尤榮福　律師
被　　　告　丙○○
指定辯護人　本院公設辯護人　庚○○
上列上訴人因被告等違反槍砲彈藥刀械管制條例案件，不服臺灣
臺中地方法院95年度訴字第1934號中華民國95年11月6日第一審
判決（起訴案號：臺灣臺中地方法院檢察署95年度偵字第12800
號），提起上訴，本院判決如下：
    主  文
原判決關於戊○○、乙○○部分撤銷。
戊○○共同未經許可持有手槍，處有期徒刑捌年，併科罰金新臺
幣參拾萬元，罰金如易服勞役，以罰金總額與陸個月之日數比例
折算。扣案如附表所示之物品均沒收。
乙○○共同未經許可持有手槍，處有期徒刑伍年陸月，併科罰金
新臺幣伍萬元，罰金如易服勞役，以新臺幣壹仟元折算壹日。扣
案如附表編號一、二、三、四所示物品沒收。
其他上訴（被告己○○、丙○○部分）駁回。
    事  實
一、戊○○於民國（下同）九十五年四月初之某日，在高雄市某
    處，向真實姓名年籍不詳綽號小林之成年人以新台幣（下同
    ）一百三十萬元、五萬元之代價分別購得具殺傷力之制式手
    槍五枝，分別為：附表編號一所示之美國ＳＭＩＴＨ＆ＷＥ
    ＳＳＯＮ廠３９１４型口徑９ｍｍ制式半自動手槍一支（槍
    枝管制編號：0000000000號，含彈匣二個）、附
    表編號二所示之以色列ＩＭＩ廠９４１ＦＢＬ型口徑９ｍｍ
    制式半自動手槍一支（槍枝管制編號：000000000
    0號，含彈匣一個）、附表編號三所示之捷克ＣＺ廠７５Ｃ
    ＯＭＰＡＣＴ型口徑９ｍｍ制式半自動手槍二支（槍枝管制
    編號：0000000000號、0000000000號
    ，含彈匣三個）、附表編號四所示之奧地利ＧＬＯＣＫ廠製
    １９型口徑９ｍｍ制式半自動手槍一支（槍枝管制編號：0
    000000000號，含彈匣二個），具殺傷力之口徑９
    ｍｍ制式子彈八十八顆、口徑９ｍｍ改造子彈二十九顆（另
    贈送不具殺傷力之空氣步槍一支《槍枝管制編號為0000
    000000號》，以上購得價格為一百三十萬元）、防彈
    衣二件（購得價格五萬元），而未經許可持有上開具有殺傷
    力之制式手槍、制式子彈及具有殺傷力之改造子彈，嗣於同
    年四月底將之持往桃園縣龜山鄉○○○街一一六之五號二樓
    不知情之丙○○租屋處衣櫥內藏放。
二、乙○○明知戊○○所持有上開制式手槍中之附表編號二所示
    以色列ＩＭＩ廠９４１ＦＢＬ型口徑９ｍｍ制式半自動手槍
    一支（槍枝管制編號：0000000000號，含彈匣一
    個）具有殺傷力，竟與戊○○基於共同持有手槍之犯意聯絡
    ，而應戊○○之要求，於九十五年五月十四日某時，將上開
    槍枝一把持至台中市○○路附近交付給己○○修理。己○○
    亦明知乙○○所交付之物係制式手槍，竟自九十五年五月十
    四日起，與戊○○基於共同持有該槍枝之犯意聯絡，持續持
    有上開手槍，嗣因發現仍無法解決上開擊發之問題，乃於九
    十五年五月十九日將該槍枝攜至桃園縣交還給戊○○。
三、乙○○於明知戊○○持有如附表編號一、三、四所示，扣案
    之制式手槍，並藏放於桃園縣龜山鄉○○○街一一六之五號
    二樓丙○○租屋處衣櫥內（附表編號二所示槍枝在己○○處
    ，尚未返還）竟與戊○○基於共同持有上開手槍之犯意聯絡
    ，於九十五年五月十八日凌晨二時許，因駕車行經桃園市○
    路段，與真實姓名年籍不詳之人發生糾紛，為求嚇阻對方，
    遂於同日凌晨二時二十七分，以門號0000000000
    號行動電話撥打至門號0000000000號行動電話予
    不知情之丙○○聯絡，要求丙○○將戊○○藏放於上開地址
    衣櫥內，取出其中二支制式手槍，拿至樓下給戊○○，嗣戊○○取得上開槍枝中之二支制式手槍後，即持往乙○○與人
    發生衝突之地點，幸該等真實姓名年籍不詳之人已離去，始
    未受害。嗣乙○○及戊○○分別駕駛汽車，由戊○○攜帶上
    開槍枝，於同日凌晨三時六分返回龜山鄉○○○街一一六之
    五號，由乙○○以門號0000000000號行動電話撥
    打至門號0000000000號行動電話予丙○○，要求
    丙○○開門，再由戊○○將上開槍枝藏放回上開地址衣櫥內
    。
四、嗣經警於九十五年六月七日下午十五時三十分持搜索票，在
    桃園縣龜山鄉○○○街一一六之五號扣得美國ＳＭＩＴＨ＆
    ＷＥＳＳＯＮ廠３９１４型口徑９ｍｍ制式半自動手槍一支
    （槍枝管制編號：0000000000號，含彈匣二個）
    、以色列ＩＭＩ廠９４１ＦＢＬ型口徑９ｍｍ制式半自動手
    槍一支（槍枝管制編號：0000000000號，含彈匣
    一個）、捷克ＣＺ廠７５ＣＯＭＰＡＣＴ型口徑９ｍｍ制式
    半自動手槍二枝（槍枝管制編號：0000000000號
    、0000000000號，含彈匣三個）、奧地利ＧＬＯ
    ＣＫ廠製１９型口徑９ｍｍ制式半自動手槍一支（槍枝管制
    編號：0000000000號，含彈匣二個），制式子彈
    八十八顆、改造子彈二十九顆（用戊○○所有之茶葉罐一個
    裝填）、開山刀二把、空氣步槍一支（不具殺傷力）、防彈
    衣二件、頭套五個、戊○○所有之擦槍工具一組，始知悉上
    情。
五、案經臺中市警察局第六分局報請臺灣臺中地方法院檢察署檢
    察官偵查起訴。
    理  由
一、按被告以外之人於審判外之陳述，雖不符刑事訴訟法第159
    條之1、159條之2、159條之3、159條之4等規定，而經當事
    人於審判程序同意作為證據，法院審酌該言詞陳述或書面陳
    述作成時之情況，認為適當者，亦得為證據。當事人、代理
    人或辯護人於法院調查證據時，知有第159條第1項不得為證
    據之情形，而未於言詞辯論終結前聲明異議者，視為有前項
    之同意，刑事訴訟法第159條之5定有明文。本件被告及選任
    辯護人、指定辯護人於本院審理時，就下列證人戊○○、乙○○等人於審判外之陳述部分，未就其證據能力聲明異議，
    本院審酌該言詞陳述作成時之情況，並查無其他不法之情狀
    ，足認為得為本案之證據，依刑事訴訟法第159條之5之規定
    ，有證據能力，合先說明。
二、被告戊○○部分：
    訊據被告戊○○對上開犯罪事實均坦承不諱，核與證人乙○○、丙○○、張晉福於原審審理時所證情節相符，並有附表
    編號一至六所示槍枝、子彈扣案可資佐證；上開槍彈經送內
    政部警政署刑事警察局以性能檢驗法（即視槍枝機械性能是
    否良好並透過實際操作觀是否順暢，板機、撞針性能是否良
    好、撞針的力道及突出量是否足以擊發，再檢視槍枝各個組
    件的材質綜合驗判）鑑驗結果，認為：均具殺傷力，另口徑
    ９ｍｍ之制式子彈八十八顆、口徑９ｍｍ改造子彈二十九顆
    ，經以制式子彈試射法、試射法鑑驗結果，認為：均可擊發
    ，均具殺傷力，有內政部警政署刑事警察局九十五年六月八
    日刑鑑字第０九五００八三０九二號槍彈鑑定書一紙在卷可
    稽。上開被告戊○○之自白，核與前揭書證所顯示之內容事
    實均相符合，足認被告戊○○任意性自白與事實相符，本件
    事證明確，被告戊○○共同持有手槍及子彈犯行堪以認定。
三、被告乙○○與被告己○○持有附表編號二槍枝（即沙漠之鷹
    ）部分：
  (一)訊據被告乙○○固坦承有於九十五年五月十四日某時許，因
    南下台中，受被告戊○○之託，將用塑膠袋裝起來的一包東
    西持至臺中市○○路附近交付給己○○修理之事實，惟矢口
    否認有何持有槍枝犯行，辯稱：被告戊○○只說東西壞掉要
    叫己○○修理，伊不知是槍枝，係被警察抓到時，經由警方
    之告知，才知道九十五年五月十四日某時許持至臺中市○○
    路附近交付給己○○修理之塑膠袋包裝內容物係槍枝，且扣
    案之附表編號二所示槍枝並無殺傷力云云；訊據被告己○○
    雖坦承有於九十五年五月十四日某時許在臺中市○○路附近
    自被告劉添盛手中拿到槍枝零件滑套之事實，惟辯稱：乙○○只有拿零件滑套給伊，並無槍管、板機等物云云。
  (二)本院查：
  (1)被告乙○○於九十五年六月八日警詢時供稱：「當天是母親
    節下午，戊○○託我把（提示照片）照片中從我左邊算起來
    第二支手槍拿到台中給己○○。戊○○就在萬壽路查獲槍彈
    地點將一支槍交給我，我就開公司的車將該支手槍拿到台中
    中港路己○○住處交給己○○，該槍有故障不能擊發，戊○○說『該支槍不能擊發，叫己○○修理』，後來該槍沒有修
    好，我把槍拿給己○○之後我就離開，前幾天己○○上來桃
    園時，順便將該槍拿給戊○○，當時我沒有在場」等語；再
    於九十五年六月二十七日檢察官偵查時供稱：「（問：你是
    否受戊○○之託將沙漠之鷹手槍拿到台中交付己○○修理？
    ）答：有」「（問：送修的沙漠之鷹己○○如何返還？）答
    ：己○○坐車拿手槍到桃園龜山返還的」等語；再於九十五
    年六月八日原審法院訊問時供稱：「（問：戊○○有拿一支
    手槍交給你？）答：有，他託我把一支手槍交給己○○，因
    為我從桃園要回台中過母親節，後來己○○沒有修好，直接
    拿給戊○○」「（問：你於警訊中及偵查中所言是否實在？
    ）答：實在，扣案手槍一批均是戊○○的」等語，核與證人
    即共同被告戊○○於九十五年六月二十七日檢察官偵訊時證
    稱：「（問：你是否拿沙漠之鷹手槍交付給乙○○拿到台中
    交給己○○修理？）答：是沙漠之鷹，該支手槍有時可以擊
    發，有時不可」「（問：你將沙漠之鷹交給乙○○時，有無
    跟乙○○講該槍狀況？）答：我只是將槍交給乙○○，請他
    轉交給己○○，我跟乙○○講說『槍有時打不出去，沒辦法
    擊發』，請乙○○告訴己○○槍枝狀況」「（問：如何知道
    己○○有能力修槍？）答：因為己○○說『可以將槍拿給別
    人看』」「（問：己○○何時將送修的手槍還你，有無修好
    ？）答：己○○在五、六天之後將沙漠之鷹拿到桃園龜山還
    我，該槍還是沒有修好，己○○也不太清楚為何沒辦法修，
    因為己○○不會用」等語相符。
  (2)偵查卷附九十五年五月十九日被告戊○○（Ａ）與被告己○○（Ｂ）之電話對話錄音譯文
    Ａ：喂。
    Ｂ：你在睡覺嗎？
    Ａ：我在外面。
    Ｂ：你說要辦什麼的？
    Ａ：你這二天上來就好了。
    Ｂ：看你怎樣，如果急我今天晚上上去
    Ａ：好啊，先住在這裡啊。
    Ｂ：要辦什麼的？
    Ａ：之前說的那個。
    Ｂ：喔，那個交代的嗎？
    Ａ：對，那個（槍）看怎樣要拿上來。
    Ｂ：什麼？
    Ａ：之前大胖不是拿下去給你？
    Ｂ：大胖有啊
    Ａ：你再拿上來就好了。
    Ｂ：還不行用。
    Ａ：不能用沒關係，拿回來給他就好了。
    Ｂ：我有拆開拿去用了。
    Ａ：看何時會好啊。
    Ｂ：不知道。
    Ａ：你沒有問朋友一下。
    Ｂ：他那個要車零件。
    Ａ：然後呢？
    Ｂ：還是我先拿上去，等零件好了，再拿零件上去。
    Ａ：沒關係，你這一、二天再上來，不趕時間，那天有遇到
        ，現在都沒有掌握到。
    Ｂ：喔，那你打給我。
    Ａ：好。
    參酌：
    被告戊○○、己○○對上開譯文確係彼等二人電話對話一
      節均坦承在卷。
    證人戊○○於九十五年六月八日警詢時，就上開譯文內容
      供稱：「（提示９５年５月１９日６點２７分通話譯文）
      （問：你跟己○○的通話內容為何？）答：內容是說當時
      己○○還沒有修好槍」「（問：是否在５月１９日之前將
      槍擊二顆子彈交給乙○○拿到台中給己○○？）答：當時
      乙○○已經將槍彈拿給己○○」等語；證人乙○○就上開
      譯文內容亦證稱：「（問：你何時將故障的手槍一支拿到
      台中太原路給己○○？）答：應該是母親節那天」「（問
      ：己○○有無將故障的手槍修好？）答：沒有，己○○在
      桃園當著我跟戊○○面前說槍修不好」等語。
    被告己○○於九十五年六月八日警詢時供稱：「戊○○電
      話中跟我說『要叫我修理東西』，然後乙○○在一個月多
      前，在太原路拿一些零件給我，我不知道那是什麼零件，
      我向乙○○拿該零件，放在台中市○○路我妹妹家，我把
      他丟在機車店的櫃臺旁邊，我一直沒有修理，因為我不會
      修理」等語。
    足見：被告戊○○確有將附表編號二所示槍枝，透過被告乙○○交付被告己○○；被告己○○所辯，僅交付滑套零件云
    云，不但與戊○○、乙○○之證述不符，亦與其和被告戊○○上開電話對話內容不符，難以採信。
  (3)至於該槍枝是否具有殺傷力一節，查：附表編號二所示槍枝
    ，經鑑定結果，確有殺傷力一節，有內政部警政署刑事警察
    局九十五年六月八日刑鑑字第０九五００八三０九二號槍彈
    鑑定書一紙在卷可稽。證人即從事本件鑑定之內政部警政署
    刑事警察局鑑識科物理組巡官丁○○於原審法院九十五年九
    月二十五日訊問時證稱：「（問：本案沙漠之鷹以色列ＩＭ
    Ｉ廠９４１ＦＢＬ九釐米手槍，用這支槍擊發的子彈有幾種
    ？）答：要看彈殼的長度，口徑要９ＭＭ，長度小於彈室的
    長度就可能可以擊發，因為如果長度太長就無法裝填，無法
    閉鎖，無法擊發」「（問：本案沙漠之鷹手槍，陳先生你的
    鑑定報告主要內容說經操作檢視，擊錘簧力不足，無法擊發
    同口徑制式子彈，惟仍可擊發適用之子彈，請解釋這段的意
    思？）答：我們首先用性能檢驗法，看扳機及擊錘的連動，
    我有實際去打實際的制式子彈，結果無法擊發，本案查扣九
    十顆，我分類四類，我採樣制式子彈三顆試射，無法擊發，
    我發現這把槍的擊錘簧力是有瑕疵的，因為制式子彈比較安
    定，需要比較大的擊錘簧力才可以擊發，但是我們用土造子
    彈實際測試，仍可擊發，所以我認為它仍具有殺傷力，它可
    以打穿０．６５ＭＭ厚的監測鋁板」「（問：你所謂的試用
    之子彈，是否就是你所謂的土造子彈？）答：不一定，包含
    土、改造子彈，因為有些制式子彈底火皿比較安定，但是有
    些制式子彈因為特定目的，底火皿比較敏感，所以仍可能擊
    發，我所謂無法擊發同口徑制式子彈是指常態性底火皿比較
    安定的制式子彈」「（問：你在你的鑑定報告中有關沙漠之
    鷹手槍並未載明說你有試射，你是經操作顯示，擊錘簧力不
    足‧‧‧，但是其他支手槍（ＣＺ捷克製）都有寫試射情形
    ，原因？）答：因為沙漠之鷹手槍擊錘簧力不足，有無殺傷
    力是由我判斷，按照ＳＯＰ是不用試射，但是我還是做進一
    步的試射來證明我判斷這支沙漠之鷹手槍有殺傷力，仍可擊
    發適用之子彈」「（問：剛才你說用沙漠之鷹手槍試射你找
    來的三顆土造子彈，說有殺傷力，為何不在鑑定書上面載明
    ？）答：我用沙漠之鷹手槍試射的土造子彈只有一顆，這些
    子彈是為了配合鑑定所製造的土造子彈，這支手槍只是擊錘
    簧力不足，但是我還是認為它仍有殺傷力，才會再這樣做，
    但不用載明在鑑定書上，但是這樣的結果與我的判斷相符」
    「（問：你用你們所製造比較敏感的子彈來測試槍枝，一般
    人可否取得這樣敏感的子彈否？）答：我做的子彈是用外面
    市售的底火面去做的，不是特別敏感的」「（問：改造、土
    造的子彈是否可能有各種大小？）答：是」「（問：手槍可
    否擊發，跟子彈的種類有無關連？）答：有，如果用中央底
    火的槍枝打邊緣底火的子彈，就無法擊發，除此之外，其他
    最重要的子彈口徑適用，彈殼長度是否可裝入彈室嫩，就可
    能擊發」「（問：何謂性能法檢驗？內容？）答：我們先做
    槍枝外觀、材質、機械性能的連動性是否完善，有無欠缺槍
    枝零件」「槍枝只是擊發的工具，性能檢驗法是用來確定它
    可否作為擊發子彈的工具」「（問：按照ＳＯＰ不用試射，
    假設本件你不做進一步的試射，你是否仍然認定本件沙漠之
    鷹手槍有殺傷力？）答：還是會，它只是有些許的瑕疵，但
    是這些瑕疵不影響到它的擊發功能」「（問：所以說，只要
    一把手槍可以擊發某一種子彈，是否就可以認定它有殺傷力
    ？）答：是」「（問：可否請你說明子彈擊發的原理？）答
    ：子彈上膛，扣動扳機，帶動擊錘去撞擊撞針，撞針擊底火
    皿，底火皿燃燒點燃發射火藥，產生氣體，將彈頭推送出去
    」「（問：可否請你說明子彈擊發的原理，來解釋你的鑑定
    報告說所謂擊錘簧力不則無法擊發？）答：因為常態性制式
    子彈底火皿比較安定，如果擊錘簧力不足，無法使底火皿燃
    燒，不能燃燒就無法點燃發射火藥」「高爆藥是以燃燒的速
    率大於一個速率就分為高爆、低爆，一般的高爆藥是比較穩
    定的，制式的底火皿有加安定劑，所以相對比較穩定」「（
    問：你曾經用過土造子彈試射，土造子彈何來？）答：我們
    常常有法院或地檢署案子就一般該造手槍試射，我們有作一
    般口徑規格，用一般市售底火片去做」「（問：你用這樣的
    子彈試射，是否需要打在報告？）答：不用，是為了加強我
    的心證」「（問：你以往的鑑識經驗，有無遇到過需要用土
    造子彈去擊發的情形？）答：有」「（問：你的上級機關是
    否容許你這樣做？）答：這是一個鑑定步驟」「（問：你在
    鑑定書裡面認定擊錘簧力不足，無法擊發同口徑制式子彈，
    是否只針對同口徑的制式子彈無法擊發？）答：是。是針對
    常態性的同口徑制式子彈」「（問：多做試射動作，是否是
    你職權內可做的事情？）答：是」等語。就如何認定附表編
    號二槍枝有殺傷力一節，為詳細且合理之證述，參酌證人即
    共同被告戊○○於九十五年六月二十七日檢察官偵訊時證稱
    ：「（問：你是否拿沙漠之鷹手槍交付給乙○○拿到台中交
    給己○○修理？）答：是沙漠之鷹，該支手槍有時可以擊發
    ，有時不可」等語，上開槍枝有殺傷力應可認定。
  (4)選任辯護人雖以：I上開鑑定人員既認為擊錘簧力不足，無
    法擊發制式子彈，如何依性能檢視法認定其有殺傷力；II本
    案槍枝自送鑑定時起，在短短一日之內即完成所有槍枝鑑定
    ，尚可至坊間購買底火製造適用子彈，不合常理；III鑑定人
    員自行製造較敏感子彈，是否適法？且縱能以本件槍枝擊發
    ，僅能證明子彈具有殺傷力，不能證明槍枝有殺傷力云云。
    然查：槍枝是否具有殺傷力，當以該槍枝本身之功能決定，
    而不在於其所使用子彈之種類，上開槍枝擊錘簧力不足係相
    應於制式子彈而言，該槍枝既以適當子彈，經實際試射方法
    鑑定結果，認定有殺傷力，上開辯解即難採信；至辯護人以
    鑑定時間過短，有違常情云云，應屬臆測，欠缺合理基礎，
    亦難為被告等有利認定。
四、被告乙○○持有附表編號一、三、四所示槍枝部分：
  (一)訊據被告乙○○對於九十五年五月十八日凌晨二時許，駕車
    行經桃園市○路段，與真實姓名年籍不詳之人發生糾紛，為
    求嚇阻對方，於同日凌晨二時二十七分，以門號00000
    00000號行動電話撥打至門號0000000000號
    行動電話予丙○○，要求丙○○將戊○○藏放於上開地址衣
    櫥內，由黑色紙袋包裝之二支制式手槍拿至樓下給戊○○，
    嗣戊○○取得上開槍枝中之二支制式手槍後，持往乙○○與
    人發生衝突之地點，幸該等真實姓名年籍不詳之人已離去，
    始未受害，嗣乙○○及戊○○分別駕駛汽車，由戊○○攜帶
    上開槍枝中之二支制式手槍，於同日凌晨三時六分返回龜山
    鄉○○○街一一六之五號，由乙○○以門號0000000
    000號行動電話撥打至門號0000000000號行動
    電話予丙○○，要求丙○○開門，再由戊○○將上開槍枝中
    之二支制式手槍藏放回上開地址衣櫥內等情坦承不諱，雖矢
    口否認有此部分犯行，辯稱：伊自始至終均未持有上開制式
    手槍云云。
  (二)本院查：
  (1)九十五年五月十八日凌晨二時二十五分許，被告乙○○（Ａ
    ）與被告丙○○（Ｂ）之電話通聯紀錄；被告二人對下列譯
    文係彼等電話對話內容等情，一致供明在卷
    Ｂ：喂。
    Ａ：阿香你現在方便拿一支榔頭（槍），那裡不是有三支榔
        頭（槍），你幫我拿二支榔頭（槍）下來給阿昇，趕快
        ！
    Ｂ：要拿去哪裡？
    Ａ：辦公室，趕快。
    Ｂ：要去哪裡拿？
    Ａ：在你的衣櫥裡面。
    Ｂ：有嗎？
    Ａ：衣櫥裡面有三支。
    Ｂ：我看一下，是裡面那個還是外面那個？
    Ａ：裡面那個，裡面有一個袋子裝著包包
    Ｂ：有袋子裝著。
    Ａ：你把整個袋子拿到辦公室。
    Ｂ：紙袋那個嗎？
    Ａ：黑色那個，裡面只有一個黑色袋子，最裡面
    Ｂ：我看，有。
    Ａ：馬上拿到辦公室。
  (2)被告乙○○於九十五年六月八日警詢時供稱：「（問：你有
    無於９５年５月１８日２時２７分許以0000－0000
    00行動電話打到0000－000000電話到給阿香《
    丙○○》叫阿香幫你到衣櫥裡拿二支槍下來到辦公室給你？
    ）答：電話是我打給阿香沒錯，但是是阿香拿下來給戊○○
    ，戊○○再拿到桃園某個地方給我」「（問：你要槍做什麼
    ？）答：我在路上與人口角，拿槍壯膽」「（問：你有無嗣
    後於於９５年５月１８日３時６分許以0000－0000
    00行動電話打到0000－000000電話到給阿香，
    叫阿香開門後將槍彈二把交給阿香？）答：我拿給阿昇，阿
    昇自己拿給阿香」「．．某天半夜（不超過凌晨三點），我
    在桃園的（某）路路上與不熟悉人發生口角，對方有五個人
    喝醉酒，我就打電話到0000000給戊○○，叫我說『
    有事情請你來幫我忙』，我叫戊○○打電話給張晉福，張晉
    福沒接，我改打丙○○0000－000000電話，我叫
    丙○○將放在張晉福家裡衣櫥內的鐵鎚三支拿二支下來給戊○○，然後戊○○趕快拿二支鐵鎚開車到事發現場，戊○○
    到時，對方的人已經跑光了，然後我就跟戊○○一個人開一
    部車回到店裡，我打電話給丙○○，叫丙○○開門下來，由
    戊○○將鐵鎚二支拿給丙○○，鐵鎚就是制式手槍，當時戊○○並沒有帶子彈去，丙○○當時不知道鐵鎚是槍，後來丙○○有發現那是槍，丙○○有告訴戊○○將槍拿走，戊○○
    說好，戊○○還沒拿走時就被警方查到，丙○○在９５年５
    月下旬有建議戊○○將槍拿走」「（問：你為何知道手槍二
    支是放在丙○○的衣櫥內？）答：因為我上去找戊○○，知
    道戊○○把槍放在那裡」「（問：該藏放槍彈地點是何人承
    租？）答：是丙○○、張晉福夫妻自己承租自己住的，張晉
    福夫妻在藏放槍彈地點住好幾個月，因為槍彈的問題，張晉
    福夫妻才不繼續住槍彈藏放地點，改到藏放槍枝地點隔壁住
    」「因為當時我覺得受威脅，對方有五個人一台車，所以我
    才叫戊○○帶二支手槍到事發地點」「（問：戊○○拿二支
    槍到事發地點時跟你說什麼話？）答：他說『人呢』，我說
    『人已經走了』，戊○○沒有拿槍下來」「（問：你打電話
    叫丙○○開門要還二支槍時，你跟丙○○說什麼話？）答：
    戊○○把包包內的手槍整包拿給丙○○時，我告訴丙○○說
    『把鐵鎚拿回去放好』，至於丙○○將該二支槍拿到哪裡放
    ，我沒看到，戊○○也是跟丙○○說『放好』，丙○○說『
    好』」「我只承認叫戊○○持二支手槍到桃園市我跟別人發
    生衝突地，準備防身之用，但沒實際用到作為防身，對方就
    溜了，我就只好跟戊○○各開各的車，回到店裡打電話叫丙○○下來拿該二支鐵鎚上去，戊○○當時是將整包（黑色的
    包包，槍放在包包內）拿給丙○○，由丙○○拿進屋內放，
    包包重量說不出來」等語；再於九十五年六月二十七日檢察
    官偵查時供稱：「我回公司之後將該二把手槍交付給丙○○
    ，丙○○就將該包手槍拿進屋內，丙○○把槍藏在哪我不知
    道，我跟丙○○說『把這包東西放好』，丙○○應該是把槍
    枝放回原位」等語。
  (3)證人即共同被告戊○○於九十五年六月八日警詢時證稱：「
    後來乙○○回到檳榔攤，乙○○就在檳榔攤拿那二支手槍到
    我放槍彈的地方放」「（問：乙○○有無將槍交還給丙○○
    ？）答：應該是有」「（問：乙○○為何打電話叫你拿二支
    槍去找他？）答：乙○○說他有事情，可能是跟人家吵架要
    槍防身」等語；再於九十五年六月二十七日檢察官偵訊時證
    稱：「當時我拿二支手槍出去，該二支手槍是扣案五支手槍
    其中二支。回到住處時，我把該二支槍拿給乙○○，由乙○○拿去丙○○那裡，我沒有看到乙○○如何拿給丙○○」等
    語。
  (4)綜合上述，被告乙○○明知上開槍枝藏放地點，因與他人發
    生糾紛，即以電話分別要求被告丙○○取出其中部分槍枝及
    要求被告戊○○持槍馳援，雖然被告乙○○僅要求取出其中
    二支手槍，但除附表編號二槍枝，於案發當時仍在被告己○○手中外，其就當時藏放之附表編號一、三、四槍枝有支配
    、持有之意思甚明；雖就事態結束後，何人將槍放回原處及
    整個過程中，其是否在物理上，與上開槍枝有所接觸一節，
    供述證據並非一致，然就其有與被告戊○○共同持有上開槍
    枝意思，在爭執地點意欲滋事一節，則屬明確，是被告乙○○此部分持有槍枝之犯行亦堪認定。至上開錄音譯文中，被
    告乙○○所指「那裡不是有三支榔頭，你幫我拿二支榔頭下
    來給阿昇，趕快！」「衣櫥裡面有三支」部分，查：放置於
    衣櫥內之槍枝，除附表編號二槍枝在被告己○○處，尚未歸
    還外，應有四支等情，已據被告戊○○供述在卷，核與證人
    即查獲警員甲○○於原審法院九十五年九月二十五日審理時
    證稱：黑色紙袋內查獲五支短槍等語相符（查獲時，編號二
    槍枝已交還被告戊○○），是被告乙○○電話中所稱「三支
    」云云，應係情急之下口誤所致，併予敘明。
五、查刑法業以中華民國九十四年二月二日總統令修正公布，並
    自九十五年七月一日施行。被告行為後，其應適用之相關法
    律已有變更，茲就與本案適用有關之條文，比較說明如下：
  (一)法定刑中罰金刑部分：
    刑法第33條第5款業經修正公布，修正後刑法第33條第5款規
    定「罰金：新臺幣一千元以上，以百元計算之」，與修正前
    刑法第33條第5款規定「罰金：（銀元）一元以上」不同。
    比較新舊法結果，以修正前即行為時法較有利於被告，故依
    刑法第2條第1項前段規定，本案關於槍砲彈藥刀械管制條例
    第七條第四項、第十二條第四項之法定刑罰金部分，自應適
    用行為時之法律即修正前刑法第33條第5款規定決定其罰金
    部分之法定刑。
  (二)罰金易服勞役折算標準部分：
    本件經比較新舊法結果，以修正前刑法第42條第3項之規定
    較有利於被告戊○○，而被告乙○○、己○○於犯罪時之刑
    法第42條第2項前段規定：「易服勞役以一元以上三元以下
    折算一日」，又其行為時之易服勞役折算標準，依修正前罰
    金罰鍰提高標準條例第二條（現已刪除）之規定，就其原定
    數額提高為一百倍折算一日，則被告行為時之易服勞役折算
    標準，最高應以銀元三百元折算一日，經折算為新臺幣後，
    應以新臺幣9百元折算為一日。惟於95年7月1日修正公布施
    行之刑法第42條第3項前段規定：「易服勞役以新臺幣一仟
    元、二仟元或三仟元折算一日。」故比較修正前後之易服勞
    役折算標準，以95年7月1日修正公布施行後之規定，較有利
    於被告乙○○、己○○，以上易服勞役之折算標準為裁量權
    行使時方有適用比較適用之問題，自應擇有利於被告之規定
    為適用。
  (三)按刑法第2條第1項之規定，係規範行為後「法律變更」所生
    新舊法比較適用之準據法，故被告行為後刑法條文之修正，
    對於被告並無有利或不利之情形者（例如新舊法處罰輕重相
    同，犯罪構成要件亦無寬嚴之別等），即無適用修正後刑法
    第2條第1項之規定比較新舊法適用之問題。查94年2月2日修
    正公布，而於95年7月1日生效實施之新刑法（下稱新刑法）
    第28條雖將舊法之「實施」修正為「實行」。其中「實施」
    一語，涵蓋陰謀、預備、著手及實行之概念在內，其範圍較
    廣；而「實行」則著重於直接從事構成犯罪事實之行為，其
    範圍較狹；二者之意義及範圍固有不同，但對於本件被告共
    犯上開犯行之情形而言，刑法第28條之修正內容，對於被告
    並無「有利或不利」之影響，應無適用修正後刑法第2條第1
    項之規定比較新舊法適用之問題（最高法院95年度台上字第
    5589號判決參照）。
  (四)修正後刑法第五十五條想像競合犯但書之規定，係科刑之限
    制，為法理之明文化，非屬法律之變更（最高法院95年度第
    8次刑事庭會議決議參照）
六、按未經許可，無故持有槍、彈罪，其持有之繼續，為行為之
    繼續，至持有行為終了時，均論為一罪，不得割裂（最高法
    院九十年度台上字第三二七０號裁判要旨參照）。核被告戊○○、乙○○及己○○所為，均係犯槍砲彈藥刀械管制條例
    七條第四項未經許可持有手槍罪；被告戊○○部分另犯槍砲
    彈藥刀械管制條例第十二條第四項未經許可持有子彈罪。被
    告戊○○係以一行為觸犯上開二罪名，為想像競合犯，應從
    較重之未經許可持有手槍罪處斷。又被告戊○○與被告乙○○、被告己○○間，分別就前揭被告乙○○、己○○持有槍
    枝期間，與被告乙○○、己○○有犯意聯絡及行為分擔，俱
    均應論以共同正犯。被告乙○○有共同持有附表一至四所示
    槍枝，起訴書僅認定被告乙○○持有三支槍枝，惟就其他二
    支部分，有實質上一罪關係，本院自得併予審理。被告己○○上訴，否認有持有槍枝犯行，其上訴為無理由，應予駁回
    ；另就被告戊○○、乙○○部分，原審就該二人論罪科刑固
    非無見，惟原判決就被告乙○○因與他人發生糾紛而與被告
    戊○○共同持有二支制式槍枝部分誤認為無罪，尚有未洽，
    被告戊○○上訴認量刑過重，被告乙○○上訴，否認犯行，
    雖均無理由，惟原判決既有上開可議之處，檢察官執此提起
    上訴為有理由，應就此部分撤銷改判。爰審酌被告戊○○無
    故購買並持有大量手槍及子彈，擁槍自重，對於社會治安造
    成重大威脅，原審就有期徒刑部分僅量處八年，雖嫌過輕，
    且與起訴書之求刑有相當大之距離，惟檢察官就此並未提起
    上訴，依法本院不得諭知較原審更重之刑；被告乙○○明知
    被告戊○○持有大量手槍及子彈竟未報警處理而基於共同持
    有之犯意聯絡與被告戊○○共同持有上開槍枝，犯後猶設詞
    飾卸，未見悔意，及被告等二人犯罪之目的、手段等一切情
    狀，分別量處如主文所示之刑，併均分別諭知併科罰金及該
    罰金刑易服勞役之折算標準。末查，扣案如附表所示之槍彈
    ，均為違禁物，應法宣告沒收，扣案之擦槍工具一組、茶葉
    罐一個，分別係供被告戊○○犯持有手槍、子彈所用之物，
    且屬被告戊○○所有，業據其供承在卷，應依修正前刑法第
    三十八條第一項第二款規定宣告沒收。至扣案之空氣長槍一
    支（槍枝管制編號：0000000000號）經送內政部
    警政署刑事警察局鑑定，認為：係仿步槍外型製造之空氣長
    槍，以外接高壓鋼瓶內氣體為發射動力，經操作檢視，欠缺
    撞鐵彈簧，無法供發射彈丸使用，依現狀，不具殺傷力，非
    屬違禁物，無庸宣告沒收。又於經試射之口徑９ｍｍ制式子
    彈十九顆及口徑９ｍｍ改造子彈十顆，其彈藥部分因擊發而
    燃燒殆盡，其餘部分亦裂解為彈頭及彈殼，已不具子彈之外
    型及功能，均不具殺傷力，非屬違禁物，自無庸宣告沒收。
    另扣案之開山刀二把、防彈衣二件及頭套五個，並非違禁物
    ，且無證據證明係供犯罪所用之物、預備犯罪之物或因犯罪
    所生或所得之物，亦無庸宣告沒收，併此敘明。
七、被告丙○○部分
  (一)公訴意旨另略以：被告丙○○明知共同被告戊○○有將上開
    制式手槍藏放於其桃園縣龜山鄉○○○街一一六之五號二樓
    租屋處衣櫥內，竟於同日凌晨二時二十七分許應共同被告乙○○之要求，將戊○○藏放於上開地址衣櫥內之二支手槍拿
    至樓下給戊○○時，戊○○取得上開二支手槍後，即持往乙○○與人發生衝突地點，幸該等真實年籍姓名不詳之人早已
    離去，始未受害。嗣於同日凌晨三時六分許返回丙○○上開
    地址租屋處，將上開二支手槍返還丙○○持回衣櫥藏放。因
    認被告丙○○涉犯槍砲彈藥刀械管制條例第七條第四項寄藏
    槍枝罪嫌。
  (二)按犯罪事實應依證據認定之，無證據不得認定其犯罪事實；
    不能證明被告犯罪者，應諭知無罪之判決，刑事訴訟法第一
    百五十四條第二項、第三百零一條第一項分別定有明文。又
    認定不利於被告之事實，須依積極證據，苟積極證據不足為
    不利於被告事實之認定時，即應為有利於被告之認定，更不
    必有何有利之證據。另按事實之認定，應憑證據，如未能發
    現相當證據，或證據不足以證明，自不能以推測或擬制之方
    法，以為裁判基礎；又認定犯罪事實，所憑之證據，雖不以
    直接證據為限，間接證據亦包括在內，然無論直接或間接證
    據，其為訴訟上之證明，須於通常一般之人均不致於有所懷
    疑，而得確信其為真實之程度者，始得據之為有罪之認定，
    倘其證明尚未達到此一程度，而有合理性懷疑之存在時，即
    無從為有罪之認定，最高法院三十年上字第八一六號判例、
    四十年台上字第八六號判例、三十年上字第一八三一號判例
    、七十六年台上字第四九八六號判例分別著有明文可資參照
    。又刑事訴訟法第一百六十一條已於九十一年二月八日修正
    公布，其第一項規定：檢察官就被告犯罪事實，應負舉證責
    任，並指出證明之方法。因此，檢察官對於起訴之犯罪事實
    ，應負提出證據及說服之實質舉證責任。倘其所提出之證據
    ，不足為被告有罪之積極證明，或其指出證明之方法，無從
    說服法院以形成被告有罪之心證，基於無罪推定之原則，自
    應為被告無罪判決之諭知（最高法院九十二年台上字第一二
    八號判例參照）。
  (三)公訴人認被告丙○○涉有上開罪嫌，係以警方所以知道被告
    丙○○及共同被告戊○○、乙○○與己○○等人持有手槍，
    係因九十五年五月十八日凌晨二時二十七分，被告戊○○之
    行動電話門號0000000000號與被告丙○○之行動
    電話門號0000000000號通話時，提到：「拿鐵錘
    給被告戊○○，鐵錘藏在衣櫥裡面」等暗語，始知悉被告丙○○及共同被告戊○○、乙○○與己○○等人持有槍枝，並
    破獲此案。此外，被告乙○○並毋須為了要拿鐵錘，而於凌
    晨二、三點特地打電話給被告丙○○，況將鐵錘藏放在衣櫥
    內，亦與常情不符。再衡諸共同被告乙○○供稱：「被告丙○○於同日凌晨三時六分，再度與被告乙○○手機聯絡時，
    係由被告丙○○開門後，由被告丙○○從被告戊○○之手取
    回二支手槍」等語，均足以證明被告丙○○明知所交付者乃
    手槍，蓋若非手槍，被告乙○○何須大費周章將鐵鎚拿回上
    開地址丙○○租屋處，並叫丙○○開門後，將上開二支手槍
    ，返還丙○○，再放回衣櫥藏之理? 此外，並有內政部警政
    署刑事警察局九十五年六月八日刑鑑字第０九五００八三０
    九二號槍彈鑑定書可為佐證，為其論據。本院查：
  (1)按槍砲彈藥刀械管制條例關於本經許可無故持有槍彈之成立
    ，除行為人客觀上有「持有」槍彈之行為外，尚須其有未經
    許可無故持有槍彈之主觀犯意始能成立，最高法院九十四年
    度台上字第七二八著有判決足參。訊據被告丙○○堅決否認
    有持有、寄藏手槍、子彈之犯行，辯稱：扣案槍彈之藏放地
    點桃園縣龜山鄉○○○街一一六之五號二樓係伊配偶張晉福
    承租，只有一個房間、一個客廳，沒有隔間，平日供伊與配
    偶二人使用；因伊與配偶均受僱於陳富城，在樓下之檳榔店
    工作，戊○○跟乙○○住在樓下檳榔店，檳榔店沒有洗澡的
    地方，因此他們每天都會到我們的房間洗澡。九十五年五月
    十八日那天乙○○打電話給我，要我拿鐵鎚拿下來，我很遲
    鈍問他放在哪裡，他跟我講完，我還問他，因為我們的電視
    下面有放很多工具，所以我找不到，又問他，他才告訴我放
    在衣櫃裡面有一個黑色的袋子，他就叫我拿下來給戊○○。
    後來我不知道是誰打電話給我，叫我開門，我用遙控開門後
    ，我躺在我的床上，床可以看到客廳，印象中是一個比較矮
    比較瘦的人，可能是戊○○拿回來放在衣櫥裡面的。隔了幾
    天，我問我先生他們半夜三更拿袋子做什麼，我先生去看了
    之後，才知道是槍枝、子彈。我知道以後，我叫他們拿走，
    但是他們都置之不理，講了好幾次，他們都沒有拿走，所以
    我們就趕快搬走，我們工作也不做了等語。
  (2)證人即共同被告戊○○於九十五年六月八日警詢時證稱：「
    （問：龜山鄉○○○街一六六之五號二樓是何人居住？）答
    ：是張晉福及丙○○夫妻居住」「（問：為何本隊帶同丙○○至龜山鄉○○○街一六六之五號二樓時，該處無人居住？
    ）答：他們剛搬走」「（問：你是否有龜山鄉○○○街一六
    六之五號二樓之鑰匙？是否可以自由進出？還有何人有該處
    鑰匙？）答：有。我可以自由出入。張晉福夫婦有」「．．
    我於四月底將槍彈拿去查扣地放時，張晉福夫妻不知道，乙○○是在大約五月初時知道，張晉福夫妻在大約五月時就知
    道我把槍彈放在衣櫥內。張晉福夫妻可能是在放衣服時看到
    的，張晉福夫妻知道之後，在五月時告訴我把槍彈拿走，但
    我一直沒有拿走」等語。
  (3)證人即共同被告乙○○於九十五年六月八日警詢時供稱：「
    ．．，丙○○當時不知道鐵鎚是槍，後來丙○○有發現那是
    槍，丙○○有告訴戊○○將槍拿走，戊○○說好，戊○○還
    沒拿走時就被警方查到，丙○○在９５年５月下旬有建議戊○○將槍拿走」」「（問：該藏放槍彈地點是何人承租？）
    答：是丙○○、張晉福夫妻自己承租自己住的，張晉福夫妻
    在藏放槍彈地點住好幾個月，因為槍彈的問題，張晉福夫妻
    才不繼續住槍彈藏放地點，改到藏放槍枝地點隔壁住」等語
    。
  (4)證人即本案承辦警員甲○○於原審法院九十五年九月二十五
    日審理時證稱：「（問：為何是丙○○帶你們去搜索？）答
    ：我們在監聽中發現槍枝是在丙○○的衣櫥裡面，所以我們
    就請她帶我們去她放衣服的地方」「當時丙○○已經搬離該
    址，所以衣櫥裡面只有這三個袋子」「長槍放在斜背袋，所
    有的五支短槍、子彈都放在黑色紙袋，另外一個衣櫥放置面
    罩、防彈背心等物」等語。
  (5)證人張晉福於原審法院九十五年九月二十五日審理時證稱：
    「（問：如何認識戊○○、乙○○？）答：我跟我老婆是店
    長，他們常常去找老闆，才認識的」「他們剛來的時候沒有
    住在店裡，後來店裡後面有一個房間，老闆才叫他們去住」
    「（問：戊○○他有把東西放在房間的衣櫥內，你知道嗎？
    ）答：我不知道」「事後就是我老婆告訴我，當天我在樓下
    工作，她說我們衣櫥裡面有一包東西，跟我講的同時我沒有
    馬上去看，後來我要洗澡的時候，有去看，發現有一個袋子
    綁著，我打開看，發現裡面有一個小的皮包，我再打開小皮
    包，發現裡面有槍，沒有注意有幾支，我就綁回去，放回原
    位，我告訴我太太叫太太請人家拿走，後來我太太告訴我是
    戊○○放在那裡的，我太太跟戊○○講了十幾次，但是都沒
    有拿走，所以我們就搬走」「（問：你太太為何知道衣櫥裡
    面有放東西？）答：那天有人打電話給她，隔天她跟我說有
    這件事，說半夜有人打電話叫她拿一個黑色袋子下去，之後
    我洗澡才去看」「（問：你跟你太太講說有槍之後，你們如
    何處理？）答：我叫我太太趕快叫他們拿走」「（問：你為
    何沒有報警？）答：我會怕」「我太太跟他說好幾次他都沒
    走拿走，之後我們找好租屋處之後就馬上搬離。我是五月十
    八日之後幾天發現那裡面東西是槍，五月底搬離」「戊○○
    、乙○○、己○○三人有我們樓下的鑰匙，我告訴他們鑰匙
    放在檳榔攤的抽屜裡面，他們有時候到我們樓上洗澡」等語
    。
  (6)綜合上開證據，參酌前揭九十五年五月十八日凌晨二時二十
    五分許，被告乙○○與被告丙○○之電話通聯紀錄中，由被
    告丙○○之對話內容：「要去哪裡拿？」「有嗎？」「我看
    一下，是裡面那個還是外面那個？」「有袋子裝著？」「紙
    袋那個嗎？」「我看，有」等語，足見：I被告丙○○至少
    於九十五年五月十八日以前，確實不知被告戊○○將上開槍
    彈藏放在上開房間之內；II被告丙○○於知悉槍彈藏放之事
    實後，確曾多次要求被告戊○○拿走，但均未能如願；III上
    開槍彈於查獲時，被告丙○○已搬離上開處所多日等情應可
    認定。本院認：未經許可持有槍彈罪，以具體故意為前提，
    而故意乃指對犯罪事實之知與欲即對犯罪事實有所認知，並
    須有此決意方可成立。被告丙○○於知悉上開被告戊○○藏
    放槍彈之事實後，屢次要求戊○○取走未果，乃於同年五月
    底搬離上開住所，依常理而論，搬家並非易事，除尋覓新址
    外，尚須收拾傢俱及家庭用品，顯難認被告丙○○有持有上
    開槍彈之意欲。原審以不能證明被告丙○○犯罪，而依刑事
    訴訟法第三百零一條第一項規定，諭知無罪之判決，經核認
    事用法，並無不合，檢察官上訴意旨認應就被告丙○○予以
    論罪科刑，而指摘原判決不當，經查為無理由，應予駁回。
八、據上論結，應依刑事訴訟法第三百六十八條、第三百六十九
    條第一項前段、第三百六十四條、第二百九十九條第一項前
    段，槍砲彈藥刀械管制條例第七條第四項、第十二條第四項
    ，刑法第二條第一項、第十一條前段、第四十二條第三項前
    段、第二十八條、第五十五條前段、（修正前）第四十二條
    第三項、第三十八條第一項第一款、第二款，判決如主文。
本案經檢察官辛○○到庭執行職務。
中　　華　　民　　國　　96　　年　　5　　月　　2　　日
            刑事第四庭    審判長法　官  洪  耀  宗
                                法　官  江  德  千
                                法　官  劉  登  俊
上列正本證明與原本無異。
除丙○○不得上訴外，其餘得上訴。
如不服本判決應於收受送達後十日內向本院提出上訴書狀，其未
敘述上訴之理由者並得於提起上訴後十日內向本院補提理由書（
均須按他造當人之人數附繕本）。
                                書記官  粘  銘  環
中　　華　　民　　國　　96　　年　　5 　　月　　3 　　日
附表
一、美國ＳＭＩＴＨ＆ＷＥＳＳＯＮ廠３９１４型口徑９ｍｍ制
    式半自動手槍壹支（槍枝管制編號：0000000000
    號，含彈匣貳個）
二、以色列ＩＭＩ廠９４１ＦＢＬ型口徑９ｍｍ制式半自動手槍
    壹支（槍枝管制編號：0000000000號，含彈匣壹
    個）
三、捷克ＣＺ廠７５ＣＯＭＰＡＣＴ型口徑９ｍｍ制式半自動手
    槍貳枝（槍枝管制編號：0000000000號、000
    0000000號，含彈匣參個）
四、奧地利ＧＬＯＣＫ廠製１９型口徑９ｍｍ半自動手槍壹支（
    槍枝管制編號：0000000000號，含彈匣貳個）
五、口徑９ｍｍ之制式子彈陸拾玖顆
六、具殺傷力之口徑９ｍｍ改造子彈拾玖顆
七、擦槍工具壹組、茶葉罐壹個
